臺灣臺南地方法院民事裁定　　　　　　　96年度小上字第15號
上　訴　人　乙○○○○○○
　　　　　　　　　　　　之20
被上訴人　　新光行銷股份有限公司
法定代理人　甲○○
上列當事人間請求清償債務事件，上訴人對於中華民國96年3月
23日本院台南簡易庭96年度南小字第512號第一審判決提起上訴
，本院裁定如下：
    主  文
上訴駁回。
第二審訴訟費用新臺幣壹仟伍佰元由上訴人負擔。
    理  由
一、按對於小額程序之第一審裁判之上訴，非以其違背法令為理
    由，不得為之，又上訴狀應記載上訴理由，並表明原判決所
    違背之法令及其具體內容，依訴訟資料可認原判決有違背法
    令之具體事實，民事訴訟法第436條之24第2項及第436條之2
    5分別定有明文。且依同法第436條之32準用同法第468條之
    規定，判決不適用法規或適用不當者，為違背法令。而判決
    有同法第469條第1款至第5款情形之一者，為當然違背法令
    。是當事人對於小額程序之第一審判決提起上訴，依民事訴
    訟法第468條規定，以第一審判決有不適用法規或適用法規
    不當為理由時，其上訴狀或理由書應有具體之指摘，並揭示
    該法規之條項或其內容。若係成文法以外之法則，應揭示該
    法則之旨趣。倘為司法院解釋、或最高法院之判例，則應揭
    示該判解之字號或其內容。如以民事訴訟法第469條第1款至
    第5款所列情形為理由時，其上訴狀或理由書，應揭示合於
    該條款之事實。上訴狀或理由書如未依此項方法表明，或其
    所表明者，顯與上開法條規定之情形不相合時，即難認為已
    對第一審判決之違背法令有具體之指摘，其上訴自難認為合
    法。
二、本件上訴人係對於小額訴訟程序之第一審判決提起上訴，核
    其上訴狀之上訴理由僅記載：(1)被上訴人之前手誠泰行銷股
    份有限公司（下簡稱誠泰行銷公司）為誠泰銀行子公司，以
    百分之百持股，銀行不能作，不敢作的違法業務交由行銷推
    廣，以為防火牆切割。誠泰行銷公司明知消費性分期付款加
    直銷業務加金錢信託契約的混合契約非其合法業務。誠泰行
    銷公司與母公司誠泰銀行均明知誠泰行銷公司非銀行，不得
    經營金錢信託，亦明知巔峰電信股份有限公司（下簡稱巔峰
    公司）意圖為其不法所有，以老鼠會直銷方法，透過優渥的
    獎金鼓勵直銷商招攬下線客戶，直銷商再以節費方案可省下
    一半電話費誘因，由誠泰行銷公司與該公司通謀虛偽簽「金
    錢信託契約」，揚言由誠泰行銷公司負責監督該公司吸收資
    金之合法利用，誠泰行銷公司又以誠泰銀行作信心喊話，使
    上訴人誤信，該金錢遊戲設計精良，不是一般詐騙集團，共
    同站台開吸金說明會，在全國吸收3萬多會員，所推出所謂
    網內互打免費，含3市話2手機，網外每分鐘4.8元優惠價，
    市話轉經專案即使國際電話也比照市話，現金付款打九折，
    附贈一萬元新手機一台，預繳4萬8千元，但拉一人入會抽3
    千元，拉2人對碰抽8千元，此類似老鼠會拉人頭下線力求成
    雙成對，而銀行員、誠泰行銷公司職員、亞太電訊更共同辦
    講習月會，由上線大老鼠提示存摺證明月入數十萬，等到吸
    金十多億元，宣告倒閉，電話不通，貸款照催收，誠泰行銷
    公司推諉給巔峰公司，銀行在被上訴人已代償後，非債權人
    情況下，竟偽稱欠銀行貸款，移送財團法人聯合徵信中心，
    公告上訴人債信不良，導致上訴人信用卡、房貸收傘，告貸
    無門，目的無他，替被上訴人非法逼債而已。(2)核誠泰行銷
    公司所為係違反銀行法第125、3 3、34條之規定，其母公司
    誠泰銀行係犯電腦個人資料保護法第6、18條第1款、第3條
    第9款，二公司職員應依刑法第28條共犯論罪，公司與職員
    依民法第184條第1、2項、第188條第1項應連帶賠償，上訴
    人依同法第28條、第17條第3項請求賠償10萬元並主張抵銷
    。(3)被上訴人因代償而取得貸款債權，但此債即被上訴人不
    履行其「金錢信託契約」監督巔峰公司非法吸金捲款逃走、
    斷話，解除專案契約所生，契約既已解除，被上訴人不但無
    權請求尾款，因回復原狀法理，更應將上訴人已付部分款項
    返還被上訴人。(4)上訴法條：民法第299條：債務人於受通
    知時，所得對抗讓與人之事由，皆得以之對抗受讓人。依96
    年3月24日聯合報載：銀行公會提議，未來針對預付性質貸
    款，萬一廠商倒閉銀行將不再追究剩餘消費性貸款。損失由
    銀行負責..。請向銀行公會、金管會、消保會、公平會函調
    會議紀錄，此項對新光銀行或其前手誠泰銀行得抗辯事由自
    得抗辯被上訴人。又本件被上訴人是假分期真貸款後公司倒
    閉的加害人，上訴人是被害人，豈可請求其餘侵權行為不法
    利益，亦違民法第184條規定，請在台灣台北地方法院檢察
    署96年度偵續字第129號刑事裁定確定前停止訴訟等語。經
    查，其本件上訴並未具體指出原審判決有如何違背法令情事
    ，更未指明原審判決所違反之法令條項或其內容以及依訴訟
    資料有何合於判決違背法令之具體事實，揆諸首揭法條之規
    定，自不得謂已合法表明上訴理由。本件上訴為不合法，應
    予駁回。
三、末按法院為訴訟費用之裁判時，應確定其費用額；訴訟費用
    ，由敗訴之當事人負擔，民事訴訟法第436條之19第1項、第
    78條分別定有明文。經核本件訴訟費用額為第二審裁判費1,
    500元，應由敗訴之上訴人負擔，爰確定訴訟費用額如主文
    第2項所示。
四、據上論結，本件上訴為不合法，依民事訴訟法第436條之32
    第1項、第2項、第444條第1項前段、第436條之19第1項、第
    95條、第78條，裁定如主文。
中　　華　　民　　國　　96　　年　　5　　 月　　17  　日
                  民事第五庭    審判長法　官　高榮宏
                                      法　官　許蕙蘭
                                      法　官　童來好
以上正本證明與原本無異。
本裁定不得抗告。
中　　華　　民　　國　　96　　年　　5　 　月　　 17 　日
                                書記官　卓春成
